【裁判字號】    99,交抗,730
【裁判日期】    990906
【裁判案由】    聲明異議
【裁判全文】
臺灣高等法院臺中分院交通事件裁定     99年度交抗字第730號
抗  告  人
即受處分人  甲○○
上列抗告人因聲明異議案件，不服臺灣臺中地方法院中華民國99
年7月8日所為裁定（99年度交聲字第2295號）提起抗告，本院裁
定如下：
    主    文
抗告駁回。
    理    由
一、抗告意旨略以：原裁定意旨稱雷射槍測速器係執勤人員經由
    測速器之瞄準鏡對準目標扣發射扳機及可精準測出所瞄準目
    標之速度云云，惟(一)舉發當時同向車道至少仍有四台車輛是
    處於行進狀態，既由執勤人員瞄準，豈能無疏漏之疑？(二)此
    類測速器「未具照相及顯示車號、時間、日期之功能」，是
    以以此舉證證明受處分人超速，已極難信服；(三)再以「警員
    親身之目睹、耳聞」為輔佐證明，更為荒誕，難道員警以目
    睹、耳聞，即可精準判斷車速？再精密之科學儀器亦有其誤
    差舉世皆然。人又豈能無誤？執勤員警在長時間手舉雷射槍
    托於眼下驟然拉下望遠雷射槍後一時眼花失誤也不無可能，
    法院豈可忽略人為疏忽而斷定員警所指皆為真？且員警在執
    勤中政府也編列了龐大預算添購隨身相機為舉證所用，員警
    在執勤中享用了國家資源舉發違規案件，本應趨於較嚴謹之
    態度為之，又豈能處處便宜行事製造紛爭激發民怨，增加訴
    訟案件浪費司法資源？(四)又內政部警政署國道公路警察局第
    七警察隊99年5月4日公警七交字第0990770676號所載：駕駛
    人仍堅持要照片，不配合受檢出示證件（當時並未看到駕駛
    人手中有拿出任何證件）…，此為單方主觀解讀，與現實有
    所出入，出於守法及配合合理公務之需，本人多年來駕駛已
    養成將行、駕照至於胸前口袋之習慣，亦即於合理狀況下，
    可立即並迅速取出證件。因此警員既無法提出合理及有效之
    證明，本人當然不願交付任何具個人身分資料及隱私之文件
    ，公民固然有配合公務員之義務，誠如同函內所提，本人也
    在員警指揮攔停時、遵行指示，加以配合，足見無不服稽查
    之意，重點在於本人對警方之舉證內容存疑，處理員警又未
    盡其舉證之責，只論配合義務，罔顧公民保護自身合法權益
    之權利，明顯違背憲法及法治平等之精神，爰請求撤銷原裁
    定等語。
二、按汽車行駛於高速公路、快速公路及設站管制之道路，不遵
    使用限制、禁止、行車管制及管理事項之管制規則而有行車
    速度超過規定之最高速限或低於規定之最低速限者，處汽車
    駕駛人3,000元以上6,000元以下罰鍰，道路交通管理處罰條
    例第33條第1項第1款定有明文。又汽車駕駛人，駕駛汽車不
    服從交通勤務警察或依法令執行交通指揮、稽查任務人員之
    指揮或稽查，處新臺幣900元以上1,800元以下罰鍰，道路交
    通管理處罰條例第60條第2項第1款亦有明文。
三、經查：
(一)本件抗告人即受處分人甲○○駕駛車牌號碼8463-JG號自用
    小客車，於民國99年4月2日8時30分許，在國道三號公路南
    下220.2公里處，因「該車於左述時、地，經雷射槍測得行
    速130公里，限速110公里，超速20公里，經攔停駕駛人拒絕
    出示任何證件，不符稽查」之違規，經國道公路警察局第七
    警察隊員警依法逕行舉發。抗告人於期限內到案陳情，對原
    舉發單位函覆仍有不服，該站遂於99年5月24日以中監違字
    第裁60-Z00000000號裁決書，依違反道路交通管理處罰條例
    第33條第1項第1款、第60條第2項第1款之規定，裁處罰鍰新
    臺幣（下同）4,400元整，並依同條例第63條第1項規定記違
    規點數2點，逾期則依裁決書處罰主文裁處等情，此有內政
    部警政署國道公路警察局公警局交字第Z00000000號舉發違
    反道路交通管理事件通知單、交通部公路總局臺中區監理所
    中監違字第裁60-Z00000000號裁決書各1紙附卷可稽。
(二)本件舉發員警使用之雷射測速儀器配備係政府購置，且經檢
    驗合格尚在有效期限內，有我國經濟部標準檢驗局之檢定合
    格證書在卷可稽。且雷射測速槍係使用光波及都普勒原理來
    測速，為一精密、精確之科技測速器，其特性為只能鎖定一
    個測速目標，確認違規車輛不會有錯誤，不易被違規者以反
    偵測設備偵測，偵測時間僅需0.3秒，不需要校正，可以連
    續紀錄超速車輛於觀測螢幕，由警察測速攔截後，出示觀測
    螢幕予違規者，作為確認之用，即執勤人員以雷射測速槍上
    方視窗內紅外線點瞄準被測車輛，經鎖定後，槍內螢幕即顯
    示其速度與施測者之距離，不受他車影響（雖有他車前後行
    駛或併行亦同），配合目視查看車道中車輛動態（清楚辨識
    ），確認該鎖定車輛超速無誤後始予攔查；且該類型雷射槍
    係依現場攔檢所設計之測速器，駕駛人可當場檢視雷射槍行
    速顯示器所表示之數據佐證，故無附屬照相功能，無法提示
    照片等情，有內政部警政署刑事警察局第七警察隊99年5月
    4日公警七交字第0990770676號函附卷可憑。而本件確係員
    警使用雷射測速槍鎖定受處分人所駕上開單一車輛，進而舉
    發受處分人上開超速之違規事實，業經受處分人自承在卷，
    並經本院勘驗舉發時之錄音給光碟，制有勘驗筆錄足參，縱
    未能提出任何照片足資佐證以上開雷射測速槍鎖定者確為受
    處分人之車輛，然上開員警以合格之雷射測速槍在高速公路
    上舉發超速之執行方式，認足堪作為認定超速違規之事證，
    業經說明如上，再查國道三號南向219.5公里處另設有測速
    取締告示牌1面，執勤員警依法取締並無違反規定，亦經上
    開內政部警政署國道公路警察局第七警察隊函覆說明在卷可
    憑，是受處分人於上揭者時地違規超速之事實，堪以認定。
(三)又交通警察製單舉發違反道路交通管理處罰條例所列之違規
    事實，本質上為行政處分，係公務員基於職務上之權力，依
    法就特定之具體事件上所為之具公法上效果之單方面行政行
    為，基於公務員為公法上行為具有公信力之原則，該行政行
    為當可被推定為真正，且值勤警員本其維護交通秩序、安全
    職責所為之舉發，自應受到合法、正確之推定，則本件舉發
    員警於上開時、地出示予受處分人觀看之雷達測速槍確有顯
    示某一車輛以時速130公里之速度超速，舉發員警亦依執行
    程序於當場告知受處分人違規事實及出示雷射槍測速器液晶
    顯示器所顯示之數據、測距予受處分人觀看，而受處分人於
    知悉上情後，不斷與員警爭執採證方式，不顧員警請其出示
    行車執照、駕駛執照之要求，時間長達六分鐘後，員警最後
    一次要求其出示上開證件，受處人仍大聲答稱：「不要」，
    業經本院勘驗上開舉發過程之錄音光碟，制有勘驗筆錄1份
    在卷可憑，受處分人不服稽查之事證甚明，亦堪認定。再就
    本件卷存證據資料以觀，亦無任何積極證據足以證明當場攔
    檢之員警所為上開舉發係屬虛偽不實，此外，受處分人就所
    辯情節，復無法提出有力之證據資料，以使本院對員警所為
    舉發產生合理之懷疑；且受處分人至今亦無法提出任何對其
    有利之證據供法院參酌，是僅空言否認超速及指摘原舉發程
    序有不當之處，尚屬無據。
(四)綜上所述，該處高速公路就自用小客車之行車速限既限定於
    時速110公里，揆諸首揭說明，則任何小客車皆應依照該速
    限標誌指示行駛，以維護高速公路之交通秩序與安全，又受
    處分人駕駛之車輛時速確為130公里，復如上述，自屬明顯
    違反上開規定而超速20公里無疑。從而，原處分機關據以援
    引上開規定，裁處受處分人罰鍰4,400元，逾期則依裁決書
    處罰主文規定處罰，並無不當，受處分人異議並無理由。原
    審法院因而裁定予以駁回，於法洵屬有據。受處分人抗告意
    旨未據提出任何理由，空言指摘原裁定不當，並無理由，應
    予駁回。
四、據上論斷，應依道路交通事件處理辦法第26條、刑事訴訟法
    第412條，裁定如主文。
中    華    民    國    99    年    9     月    6     日
              交通法庭    審判長法  官  李  文  雄
                                法  官  黃  小  琴
                                法  官  陳  如  玲
以上正本證明與原本無異。
不得再抗告。
                                書記官  陳  信  和
中    華    民    國    99    年    9     月    7     日

司法院資訊處製作；財團法人民間司法改革基金會備份。
